臺灣高等法院民事裁定
111年度抗字第347號
抗  告  人  楊琳敏  
上列抗告人因與相對人丁莉莉間請求拆屋還地等聲明異議事件，
對於中華民國111年2月8日臺灣臺北地方法院裁定（111年度執事
聲字第48號），提起抗告，本院裁定如下：
    主  文
抗告駁回。
抗告費用由抗告人負擔。
    理  由
一、按強制執行應依執行名義為之，強制執行應為如何之執行，
    依執行名義之內容定之。強制執行法第1條第2項規定：「強
    制執行應依公平合理之原則，兼顧債權人、債務人及其他利
    害關係人權益，以適當之方法為之，不得逾越達成執行目的
    之必要限度。」係指執行法院依執行名義為強制執行時，其
    採取之執行方法應符合比例原則，不得逾必要限度。又依執
    行名義，債務人應為一定行為而不為者，執行法院得以債務
    人之費用，命第三人代為履行，此觀同法第127條第1項自明
    ，是執行法院於債務人拒不履行其依執行名義應為之作為義
    務時，指定第三人代為履行債務人之可代替行為義務之執行
    方法，應屬執行法院職權裁量之範圍，倘執行法院已斟酌具
    體第三人代履行之執行方式如何始為適當，兼顧債權人、債
    務人及利害關係人之利益且符合比例原則，即難謂其執行方
    法或程序有何違法不當或侵害利益情事。
二、本件異議及抗告意旨略以：相對人持本院97年度上字第282
    號判決為執行名義（下稱系爭執行名義），向臺灣臺北地方
    法院（下稱原法院）聲請以109年度司執字第25456號強制執
    行事件（下稱系爭執行事件），命伊拆除坐落改制前臺北縣
    ○○市○○段○○○○段00000000000000000地號土地上之駁坎（下
    稱系爭駁坎），並經原法院事務官以111年1月21日北院忠10
    9司執午字第25456號為拆除系爭駁坎之執行命令（下稱系爭
    執行命令）。惟原法院司法事務官迄未確認伊原有之擋土牆
    、水土保持工程及山坡地土方（下稱原有擋土牆等物）之位
    置及範圍，即逕為系爭執行命令，顯無從保證在系爭執行事
    件之執行過程中不會毀損伊原有擋土牆等物。況原法院以國
    家「強暴力」，默許相對人派遣工人進入伊之庭院砍伐樹木
    及拆除系爭駁坎上方圍牆，復在未取得核准申請建造執照、
    雜項執照或水土保持計畫之情況下，逕自破壞伊之庭院結構
    以施作排樁工程，顯屬違法執行。伊對之聲明異議，經原法
    院事務官裁定駁回（下稱原處分），伊對原處分提出異議，
    復經原法院裁定予以駁回（下稱原裁定），爰提起抗告，請
    求廢棄原裁定等語。
三、經查：
㈠、原法院事務官前為確認拆除系爭駁坎後是否將影響抗告人原
    有建物結構安全，已囑請社團法人新北市土木技師工會鑑定
    拆除系爭駁坎及後續補強之方法，有該公會109年9月17日新
    北土技字第1090002223號函附鑑定報告書可稽（摘錄，見執
    事聲卷第39至43頁，下稱系爭鑑定報告）。依該鑑定報告書
    所載，該公會係在調取建築執照之駁坎結構圖以釐清拆除具
    體拆除範圍後，始提出拆除之建議方案為「⒈拆除範圍先施
    打排樁。⒉排樁上施作地錨。⒊拆除駁坎、運棄。⒋階梯復舊
    及欄杆。」等語，並指明「建議委託專業技師進行拆除供作
    之設計監造（含技師簽證），並委託專業施工廠商提出妥善
    、合乎法規之拆除計畫，進行拆除及補強工作，即可不影響
    建築物結構安全……」等語，有本院110年度抗字第1083號民
    事裁定書可稽（見本院卷第18頁）。足見原法院事務官依系
    爭執行名義之內容，經斟酌專業鑑定意見後，確認系爭駁坎
    所在位置及範圍，並決定究應如何為系爭駁坎拆除及補強之
    執行方法。準此，原法院既已本於系爭執行名義之內容而查
    定系爭駁坎所在位置及範圍，即可特定執行，參以系爭執行
    事件係以系爭駁坎為執行標的，並無耗費額外費用測量與執
    行標的無關之其他地上物之必要，是原法院未依抗告人請求
    測量非屬執行標的之原有擋土牆等物之位置及範圍，自無違
    法或失當之可言。抗告人指摘原法院未測定伊原有擋土牆等
    物之位置及範圍，即未能保證不會損及伊原有之擋土牆等物
    而有違法不當云云，並無可採。
㈡、抗告人又主張：原法院非法默許相對人派遣工人砍伐伊之樹
    木、拆除系爭駁坎上方圍牆云云，並提出照片為證（見本院
    卷第45、51、53頁）。惟抗告人所稱之植物、圍牆既附著於
    系爭駁坎上方，則於拆除下方駁坎時，上方之植物、圍牆亦
    將同予清除，此為物理上之必然。況本件原法院既係審酌系
    爭鑑定報告之建議後，擇定以在拆除範圍內先施打排樁再施
    作地錨為執行方法，有如前述，則執行法院為進行施打排樁
    或地錨前，自均有預為整理現場之必要。執行法院裁整現場
    植物及拆除系爭駁坎上方圍牆等行為，均係有助於系爭執行
    事件目的達成之執行方法，且為順利施打系爭駁坎之排樁及
    地錨，僅單純移除駁坎上方之植物及圍牆之行為，應屬執行
    程序上最簡便且對抗告人或其他公眾損害損害最小之方法，
    縱令抗告人因遭移除駁坎上方植物及圍牆而受有損害，惟抗
    告人所受上開附屬損害係肇因於抗告人以系爭駁坎妨害相對
    人行使權利之可歸責事由所致，有本院97年度上字第282民
    事判決書可證（見本院卷第75至76頁），且該附屬損害復小
    於相對人本於系爭執行名義所拆除系爭駁坎之利益，則執行
    法院上開執行方法，即無違反比例原則而違法不當之可言。
    抗告人主張原法院係以國家「強暴力」而為執行云云，並無
    足取。
㈢、抗告人再主張：原法院未取得核准申請建造執照、雜項執照
    或水土保持計畫，即採取破壞伊庭院結構以實施排樁工程之
    方法加以執行，顯屬違法云云。惟原法院曾就本件執行程序
    是否應事先向行政機關申請核發執照一事加以函詢新北市政
    府工務局，據該局函覆略以：「……。查內政部83年6月27日
    台內營字第8303241號函釋說明二（略以）：『……。強制執行
    ，係國家機關依據執行名義，使用國家之強制力，強制債務
    人履行義務，實現已確定之私權行為，二者之作用範圍一為
    行政，一為司法，各自獨立，互不隸屬。故申請拆除執照之
    規範主體，自不包括實現確定私權之執行法院』……」等語，
    有該局110年10月29日新北工建字0000000000號函可稽（見
    本院卷第35頁）。足見法院於辦理強制執行程序過程中，本
    得基於司法權之行使而逕為執行，尚無應先行徵得行政機關
    同意核發執照之必要。抗告人以原法院並未取得建照或雜項
    執照為由指摘系爭執行程序違法，並不可採。又查系爭駁坎
    所在土地（即抗告人所有土地）係位於山坡地範圍，且使用
    地類別為建築用地，故如欲在該地上施作排樁、地錨，均需
    依水土保持法第12條擬具水土保持計畫書，由目的事業主管
    機關受理後加以審核等情，固據抗告人提出新北市政府農業
    局110年11月12日新北農山字第1102167330號函為憑（見本
    院卷第57頁），並有本院依職權所調取之土地建物查詢資料
    在卷（見本院卷第68頁），然上開函文內容旨在說明抗告人
    如欲在系爭駁坎所在土地上自行施作排樁、地錨，究應如何
    本於水土保持義務人之地位向主管機關申辦行政手續，尚與
    法院本於強制力辦理系爭執行程序無涉。從而，抗告人以此
    爭執原法院所為之執行程序違法，仍非可取。
四、綜上，原法院本於系爭執行名義，依強制執行法第124條第1
    項、第127條第1項規定所為拆除系爭駁坎之系爭執行命令及
    執行方法，核無違誤。原處分駁回抗告人之聲明異議，原裁
    定予以維持，依法即無不合。抗告意旨指摘原裁定不當，求
    予廢棄，為無理由。
五、據上論結，本件抗告為無理由，爰裁定如主文。　　
中　　華　　民　　國　　111 　年　　3 　　月　　31　　日
                    民事第三庭    
                        審判長法  官 王怡雯
                              法  官 吳素勤
                              法  官 呂綺珍

正本係照原本作成。
不得再抗告。
中　　華　　民　　國　　111 　年　　4 　　月　　1 　　日
    　　　　　　　　　　　　　書記官 蔡宜蓁